【裁判字號】    89,訴,189
【裁判日期】    890629
【裁判案由】    返還買賣價金等
【裁判全文】
臺灣宜蘭地方法院民事判決  八十九年度訴字第一八九號
    原      告  甲○○
    訴訟代理人  陳倉富律師
    被      告  乙○○      住.
右當事人間返還買賣價金等事件，本院判決如左：
    主    文
被告應給付原告新台幣壹佰參拾伍萬元，及其中新台幣壹佰萬元部分自民國八十九年四月六
日起至清償日止，其中新台幣參拾伍萬元部分自民國八十九年六月六日起至清償日止，分別
按週年利率百分之五計算之利息。
原告其餘之訴駁回。
訴訟費用由被告負擔四分之三，其餘由原告負擔。
本判決於原告以新台幣肆拾陸萬元供擔保後，得假執行。
原告其餘假執行之聲請駁回。
    事    實
一、原告方面：
  （一）聲明：１、被告應給付原告新台幣（下同）一百萬元及自民國（下同）八十九年四
        月六日起至清償日止，按週年利率百分之五計算之利息。２、被告應給付原告一百
        萬元違約金，及自起訴狀繕本送達之翌日起至清償日止，按週年利率百分之五計算
        之利息。３、原告願供擔保，請准宣告假執行。
  （二）陳述：原告於八十九年四月五日向被告購買其所有坐落宜蘭縣礁溪鄉○○段七六Ｏ
        之一五及七五七地號農地兩筆，約定總價四百九十六萬九千八百九十三元，原告於
        立契約書當日即交付被告定金一百萬元，經被告收訖。詎被告竟未依約履行，經原
        告催討未果，爰以起訴狀繕本送達為解除契約意思表示之送達，並據兩造所訂立之
        契約書第四條及民法第二百五十九條第一項第二款、第二百五十條第一項，請求被
        告返還定金一百萬元及利息與違約金。
  （三）證據：提出買賣契約書、存證信函、回執影本各一件、土地謄本四件。
二、被告方面：
  （一）、聲明：駁回原告之訴，訴訟費用由原告負擔。
  （二）、陳述：契約書是我簽名蓋章，土地登記在我名下，因前手移轉給我時涉及不法手
        段，故不敢移轉。
  （三）、證據：未提證據憑查。
    理    由
一、本件原告主張其於八十九年四月五日與被告立約購買被告所有坐落宜蘭縣礁溪鄉○○段
    七六Ｏ之一五及七五七地號農地兩筆，約定總價四百九十六萬九千八百九十三元，原告
    於立契約書當日並已交付被告定金一百萬元。詎被告竟未依約履行，經原告催討未果，
    乃以本件起訴狀行解除契約之意思表示，並請求被告返還定金一百萬元及其利息與一百
    萬元之違約金。被告則以該土地前手涉及不法，故不敢移轉云云置辯。
二、原告主張之事實，為被告所不爭執，且已據其提出與所述相符之買賣契約書、存證信函
    與回執影本各一件及土地謄本四本為證，原告之主張為可採信。被告雖辯稱其因前手涉
    及不法，故未移轉云云，因其所辯尚不足成為權利消滅或障礙事由，其所辯並不影響原
    告主張之權利發生，自不足採。
三、按被告違反買賣契約者，應將所收之金額全部退還外，另加一倍違約金付給原告，為兩
    造買賣契約第四條第十款第二目所明定。而兩造系爭買賣契約第四條第二款約定被告應
    於八十九年四月十日前交齊文件，辦理過戶。被告違約未履行之，原告自得民法第二百
    五十四條為解除契約之意思表示，並依兩造間買賣契約第四條第十款第二目約定，請求
    返還定金一百萬元及自八十九年四月六日起算之利息。又依兩造間買賣契約第四條第十
    款第二目之約定，雖原告得請求被告給付違約金，但本院審酌被告因本契約所受利益非
    鉅及原告就因被告違約所生損害為確切之估計與提出證據以證明之，本院爰依民法第二
    百五十二條規定，將兩造間所約定違約金一百萬元酌減為三十五萬元，以兼顧兩造利益
    之平衡。
四、綜上所述，原告請求被告返還一百萬元定金及自八十九年四月六日起至清償日止按年息
    百分之五計算之利息，即無不合，應予准許；另原告起訴主張被告應給付一百萬元及自
    起訴狀繕本送達翌日起至送達翌日止按年息百分之五計算之利息，於三十五萬元範圍內
    為有理由，其餘部分則無理由，應予駁回。
五、原告陳明願供擔保，聲請宣告假執行，就其勝訴部分核無不合，爰酌定相當擔保金額予
    以准許。至其敗訴部份之假執行聲請，因訴之駁回而失所附麗，應併予駁回。
六、據上論結，原告之訴為一部有理由、一部無理由，依民事訴訟法第七十九條但書、第三
    百九十條第二項判決如主文。
中        華        民        國   八十九   年      六       月    二十九     日
                                    臺灣宜蘭地方院法院民事庭
~B法      官  姜世明
右正本證明與原本無異。
如對本判決上訴須於收受送達後廿日內向本院提出上訴狀。（應予駁回）
中        華        民        國   八十九   年      七       月      三       日
~B法院書記官  廖文章


司法院資訊處製作；財團法人民間司法改革基金會備份。
